臺灣桃園地方法院民事判決
111年度訴字第402號
原      告  籃原追    通訊地址：桃園中壢郵局第20-137號

被      告  籃營青  

追加被告    韓○裘  
兼上1 人之
法定代理人  韓乃真  
上列當事人間請求遷讓房屋等事件，本院於民國111 年7月7日言
詞辯論終結，判決如下：
    主      文
一、被告、追加被告應將門牌號碼桃園市○○區○○○路00號2樓即如
    附表所示房屋騰空遷讓返還予原告。
二、被告、追加被告應自民國一百一十年八月十三日起，至騰空
    遷讓返還上開第一項所示房屋之日止，按月給付原告新臺幣
    壹萬伍仟元。
三、上開第二項所命之給付，如任一被告、追加被告如已給付，
    其他被告、追加被告於其給付之範圍內免給付義務。　
四、原告其餘之訴駁回。
五、訴訟費用由被告及追加被告連帶負擔百分之九十，餘由原告
    負擔。
六、本判決第一項於原告以新臺幣柒拾壹萬壹仟柒佰參拾陸元為
    被告及追加被告供擔保後，得假執行。但被告及追加被告如
    以新臺幣貳佰壹拾參萬伍仟貳佰零玖元為原告預供擔保後，
    得免為假執行。
七、本判決第二項於各期到期後，於原告每期以新臺幣伍仟元為
    被告及追加被告供擔保後，得假執行。但被告及追加被告於
    到期後之各期，以新臺幣壹萬伍仟元為原告預供擔保後，得
    免為假執行。
八、原告其餘假執行之聲請駁回。
    事實及理由
壹、程序部分
　　按訴狀送達後，原告不得將原訴變更或追加他訴，但請求之
    基礎事實同一、擴張或減縮應受判決事項之聲明者，不在此
    限，民事訴訟法第255 條第1 項第2 、3 款定有明文。本件
    原告起訴時原僅以籃營青為被告，並陳明其訴訟標的為民法
    所有權人之物上請求權，而聲明請求被告籃營青應將桃園市
    ○○區○○段000 ○00000 地號土地及坐落門牌號碼桃園市○○區○
    ○○路00號2 樓房屋（下稱系爭房屋，與上開土地合稱系爭房
    地）遷讓返還予原告（見本院中壢簡易庭110 年度壢簡字第
    515 號卷，下稱壢簡卷，第3 至5 頁）；另於民國110 年8 
    月6 日追加被告韓乃真、韓○裘（真實姓名住所詳卷，下稱
    韓○裘），及追加訴訟標的不當得利之法律關係，請求被告
    至遷讓房屋之日止，按月給付新臺幣（下同）25,000元相當
    於租金之不當得利（見壢簡卷第33頁），復於110年4月8日
    、同年9 月28日當庭表明其請求標的為系爭房屋，系爭房屋
    坐落在桃園市○○區○○段000 ○00000 地號土地上等語（見壢
    簡卷第28頁、第48頁），又於111年5月27日當庭陳述請求被
    告、追加被告均自110 年8 月6 日追加被告書狀送達之日起
    算，至遷讓房屋之日止，按月給付25,000元相當於租金之不
    當得利等語，嗣於111年7月7日當庭陳述：「一、被告、追
    加被告應將門牌號碼桃園市○○區○○○路00號2樓即如附表所示
    房屋騰空遷讓返還予原告。二、被告、追加被告應自110年8
    月13日起，至騰空遷讓返還上開第一項所示房屋之日止，按
    月給付原告25,000元。三、原告願供擔保請准宣告假執行」
    等情，經核本件原告所為追加被告、訴訟標的部分與原起訴
    請求主張之基礎事實，均係基於系爭房屋遭占用之事實，另
    原告並係減縮其聲明請求標的為系爭房屋等情，與前揭規定
    並無不合，應予准許。
貳、實體部分
一、原告主張：原告於107 年間將其所有之系爭房地借予被告無
    償使用，嗣原告於110年2月6日時以存證信函向被告籃營青
    表示無與之續借之意願，請籃營青應於110年2月20日前返還
    房屋，惟被告籃營青，迄未遷讓返還系爭房屋，並與追加被
    告韓乃真、韓○裘共同居住於系爭房屋內，而屬無權占有，
    侵害原告之所有權，爰依民法第767條第1項規定，請求遷讓
    返還房屋；又被告於使用借貸契約終止後繼續使用系爭房屋
    ，每月可獲得相當於租金之利益，致原告每月受有相當於租
    金之損害，爰依民法不當得利之法律關係，請求返還所受相
    當於租金之不當得利等語，並聲明：一、被告、追加被告應
    將門牌號碼桃園市○○區○○○路00號2樓即如附表所示房屋騰空
    遷讓返還予原告。二、被告、追加被告應自110年8月13日起
    ，至騰空遷讓返還上開第一項所示房屋之日止，按月給付原
    告25,000元。三、原告願供擔保請准宣告假執行。
二、被告籃營青則以：系爭房屋原係原告、被告籃營青之父親即
    籃朝松所有，籃朝松之繼承人就系爭房屋由何人繼承，尚有
    爭議，被告係因繼承關係而取得系爭房屋之居住權等語，資
    為抗辯。並聲明：原告之訴駁回；如受不利判決，願供擔保
    請准宣告免為假執行。
三、追加被告韓○裘、韓乃真則以：現在仍居住在系爭房地，並
    沒有搬離，是得到籃原立之同意才會居住在系爭房地等語，
    資為抗辯。並聲明：原告之訴駁回；如受不利判決，願供擔
    保請准宣告免為假執行。　　
四、本院得心證之理由：
（一）按稱使用借貸者，謂當事人一方以物交付他方，而約定他
      方於無償使用後返還其物之契約。借用人應於契約所定期
      限屆滿時，返還借用物；未定期限者，應於依借貸之目的
      使用完畢時返還之。但經過相當時期，可推定借用人已使
      用完畢者，貸與人亦得為返還之請求。借貸未定期限，亦
      不能依借貸之目的而定其期限者，貸與人得隨時請求返還
      借用物，民法第464 條、第470 條定有明文。次按，所有
      人對於無權占有或侵奪其所有物者，得請求返還之。對於
      妨害其所有權者，得請求除去之。有妨害其所有權之虞者
      ，得請求防止之，民法第767 條第1 項分別定有明文。又
      以無權占有為原因，請求返還不動產者，占有人對不動產
      所有權存在之事實無爭執，而僅以非無權占有為抗辯者，
      不動產所有權人對其不動產被無權占有之事實無舉證責任
      ，占有人自應就其取得占有係有正當權源之事實證明之（
      最高法院85年度台上字第1120號民事判決意旨參照）。經
      查：
   1、按不動產物權，依法律行為而取得、設定、喪失及變更者
      ，非經登記，不生效力。不動產物權經登記者，推定登記
      權利人適法有此權利。民法第758 條第1 項、第759 條之
      1 第1 項定有明文。系爭房屋於109 年5 月11日登記為原
      告所有，有建物登記公務用謄本可參（見本院卷第39頁）
      ，依上開規定，應推定原告為系爭房屋之適法所有權人甚
      明。
　 2、被告雖辯稱系爭房屋原係其與原告之父親即籃朝松所有，
      惟籃朝松之繼承人就系爭房屋係由何人繼承，尚有爭議，
      且另以原告偽造籃朝松之遺囑為由，涉嫌刑法偽造文書、
      並曾請求確認遺囑無效等語。惟被告所稱上開刑事案件、
      請求確認遺囑無效事件，曾分別經檢察官偵結認原告所涉
      偽造文書罪嫌不足而予不起訴處分、本院家事法庭判決駁
      回確定在案，有臺灣桃園地方檢察署檢察官108年度偵字
      第30466號不起訴處分書、本院107年度家繼訴字第67號民
      事判決在卷可稽（見壢簡卷第49至54頁），難認籃朝松所
      為之遺囑為無效，則被告此部分所辯，尚嫌無據。
　 3、另被告辯稱原告涉嫌侵占系爭房屋，已於110年8月13日向
      臺灣桃園地方檢察署提告等情，然迄今尚未提出原告因系
      爭房屋而涉犯刑法侵占及偽造文書罪之相關證據，或原告
      對於系爭房屋未具有合法權源，則依目前之卷證資料，尚
      難認被告前開所辯為有理由。
　 4、又查，系爭房屋現確由被告及追加被告所占有使用，為兩
      造所不爭執，而原告主張被告籃營青開始使用系爭房屋之
      原因，為使用借貸關係，惟原告於110年2月6日發函向被
      告籃營青為終止使用借貸關係之意思表示，並請求被告籃
      營青於110年2月20日前遷讓系爭房屋不動產，有八里郵局
      第30號存證信函暨執據可參（見壢簡卷第12頁、本院卷第
      133頁），原告復以本件起訴狀向被告及追加被告為終止
      使用借貸關係之意思表示，而本件起訴狀繕本於110年3月
      17日送達被告籃營青、於110年8月13日送達追加被告韓○
      裘、韓乃真，有送達證書可稽（見壢簡卷第25頁、第45至
      46頁），是認被告、追加被告自收受上開書狀時起，兩造
      間就系爭房屋之使用借貸關係業已終止。
　 5、原告為系爭房屋之所有權人，被告及追加被告復未能舉證
      有何占有權源，則原告主張被告及追加被告無權占用系爭
      房屋，並依民法第767條第1項前段規定請求被告及追加被
      告騰空遷讓返還系爭房屋，應屬有據。
（二）按無法律上之原因而受利益，致他人受損害者，應返還其
      利益，依其利益之性質不能返還者，應償還其價額，民法
      第179條、第181條但書定有明文。無權占用他人建物，可
      能獲得相當於租金之利益，此為社會通常之觀念，所有人
      因此受有相當於租金之損害，自得依民法第179條前段規
      定，請求相當於租金之不當得利（最高法院61年度台上字
      第1695號裁判意旨參照）。被告及追加被告迄今仍繼續占
      有使用系爭房屋，屬無法律上原因而受有利益，致原告受
      有相當於租金之損害，自應將占有相當於租金之不當得利
      償還原告。而被告籃營青自110年3月17日、追加被告韓○
      裘、韓乃真自110年8月13日起，已無占用系爭房屋之合法
      權源，已如前述，是原告請求被告、追加被告韓○裘、韓
      乃真自110年8月13日起，均至騰空遷讓返還系爭房屋不動
      產之日止，給付相當於租金之不當得利，亦屬有據。
（三）又查，系爭房屋附近之租金行情為每月15,000元，有內政
      部不動產交易實價查詢服務網租金交易列印在卷可參，原
      告雖認每月租金可達30,000元，然所提出之租屋網資訊係
      房東招租公告，尚查無系爭房屋或鄰近房屋之租賃租約可
      參，而被告雖認系爭房屋遭斷水斷電、側門遭封閉而無此
      租金行情，惟就鄰近房屋租金金額一事，亦未提出任何證
      據以實其說。是原告請求被告籃營青、追加被告韓○裘、
      韓乃真自110年8月13日起至騰空遷讓返還系爭房屋止，按
      月給付原告15,000元之相當於租金之不當得利，洵屬有據
      ；逾此部分，則屬無據，尚無理由。
（四）另按不真正連帶債務，係數債務人基於不同之債務發生原
      因，就同一內容之給付，對於同一債權人各負全部給付義
      務，因一債務人給付，他債務人即同免其責任。其各債務
      發生之原因既有不同，僅因相關法律關係偶然競合，致對
      同一債權人負同一內容之給付，自不生民法第280條所定
      連帶債務人間內部分擔求償之問題。本件原告請求被告、
      追加被告等3人間給付相當於租金利益之不當得利部分，
      係本於各別之無權占有為債務發生原因，而對原告發生應
      負同一內容給付之義務，倘其中一被告對原告為全部之給
      付，原告之債權即獲得滿足，其他被告則於給付範圍內免
      為給付義務，應成立不真正連帶債務，附此敘明。
五、綜上所述，原告依民法第767條第1項前段、第179條等規定
    ，請求被告、追加被告騰空遷讓返還系爭房屋，及被告、追
    加被告自110年8月13日起至騰空遷讓返還系爭房屋之日止，
    按月給付15,000元之不當得利，且被告、追加被告任一方已
    為給付，其他被告、追加被告於其給付範圍內免給付義務部
    分，為有理由，應予准許；逾此部分，則無理由，應予駁回
    。
六、假執行部分：
    本件原告勝訴部分，經兩造陳明願供擔保請准宣告假執行或
    免為假執行之聲請，於法核無不合，爰酌定相當之擔保金額
    ，予以准許。
七、本件因事證已臻明確，兩造其餘主張、陳述及所提之證據，
    經本院審酌後認與判決結果不生影響，爰不逐一論列，附此
    敘明。
八、訴訟費用負擔之依據：民事訴訟法第79條、第85條第2項。
中　　華　　民　　國　　111 　年　　7 　　月　　29　　日
                  民事第四庭    法　官　林常智
以上正本係照原本作成。
如對本判決上訴，須於判決送達後 20 日內向本院提出上訴狀。
如委任律師提起上訴者，應一併繳納上訴審裁判費。
中　　華　　民　　國　　111 　年　　7 　　月　　29　　日
                                書記官　石幸子
附表：
門牌號碼： 桃園市○○區○○○路00號2樓 地號 / 建號 權利範圍 坐落土地 桃園市○○區○○段000地號土地 1分之1  桃園市○○區○○段00000地號土地 1分之1 建物建號 桃園市○○區○○段000○號 1分之1  共有部分： 桃園市○○區○○段0000○號 10分之2